【裁判字號】    92,上更(一),188
【裁判日期】    921210
【裁判案由】    違反槍砲彈藥刀械管制條例
【裁判全文】
臺灣高等法院臺中分院刑事判決                九十二年度上更(一)字第一八八號
    上  訴  人
    即  被  告  甲○○
右上訴人因違反槍砲彈藥刀械管制條例案件，不服臺灣臺中地方法院九十一年度訴緝
字第六○三號中華民國九十一年十二月十七日第一審判決（起訴案號：臺灣臺中地方
法院檢察署九十年度偵字第一一三八七號），提起上訴，經最高法院發回更審，本院
判決如左：
    主      文
原判決撤銷。
甲○○未經許可，寄藏可發射子彈具有殺傷力之槍枝，累犯，處有期徒刑壹年陸月，
併科罰金新臺幣拾伍萬元，罰金如易服勞役，以新臺幣玖佰元即銀元佰元折算壹日
。
扣案具有殺傷力之仿ＢＥＲＥＴＴＡ廠半自動手槍製造之金屬玩具手槍換裝土造金屬
槍管改造而成之槍枝壹支（含彈匣壹個，槍枝管制編號0000000000號）沒
收。
    事      實
一、甲○○前曾於民國七十八年間因違反懲治盜匪條例案件，經法院判處有期徒刑十
    年確定，經送監執行於八十三年二月七日假釋出監，嗣於八十八年十二月八日假
    釋期滿未經撤銷假釋視為執行完畢，猶不知悔改；其於九十年五月三日下午三時
    許，在臺中市○區○○街二段六之十六巷四三號住處，明知不詳姓名之人委託其
    暫代為保管藏放，以便日後再取回之仿ＢＥＲＥＴＴＡ廠半自動手槍製造之金屬
    玩具手槍換裝土造金屬槍管改造而成之槍枝一支（含彈匣一個，槍枝管制編號0
    000000000號），係機械性能良好，可擊發適用子彈具殺傷力之改造槍
    枝，另土造子彈六顆亦具有殺傷力（具直徑約九ｍｍ之金屬彈頭，本係八顆，但
    其中二顆不具殺傷力），竟基於寄藏可發射子彈具有殺傷力改造槍枝及具殺傷力
    土造子彈之犯意，將上開均具殺傷力之改造槍枝一支（含彈匣一個）、土造子彈
    六顆及未具殺傷力之二顆土造子彈，藏放在上址住處屋後陽台塑膠桶內，而未經
    許可，寄藏該具有殺傷力之改造槍枝一支及土造子彈六顆。嗣於九十年五月十五
    日下午二十一時許，為警接獲線報持搜索票至上址搜索而查獲，並扣得上揭仿Ｂ
    ＥＲＥＴＴＡ廠半自動手槍製造之金屬玩具手槍換裝土造金屬槍管改造而成之槍
    枝一支（含彈匣一個，槍枝管制編號0000000000號）及上開土造子彈
    八顆（均具直徑約九ｍｍ之金屬彈頭，但其中二顆經鑑驗試射結果無法擊、不具
    殺傷力）。
二、案經臺中市警察局第三分局報請臺灣臺中地方法院檢察署檢察官偵查起訴。
    理      由
一、被告經合法傳喚，未於言詞辯論期日到庭，於本院調查期日則稱伊因與案外人乙
    ○○有過節，乙○○在伊不知情狀況下，將扣案槍枝、子彈藏置於其屋後陽台栽
    贓云云，惟查：
（一）被告已於偵訊供述：「（警方在五月十五日下午二十一時在臺中市○區○○街
      二段六之十六巷四三號後面陽台查到手槍及子彈八發？）是的，東西不是我的
      ，是『乙○○』的」、「（為何會放在你那裡？）因為他母親住院，在五月一
      日向我借十萬在五月三日下午三時把手槍及子彈交給我，他說先放在我這邊，
      我就把東西放在我住處後方陽台塑膠桶裡面」、「（是否有拿該槍及子彈試射
      ？）我沒有拿去試射等語」（詳九十年度核退字第九二八號偵查卷宗第十二頁
      ）；是被告寄藏本案槍枝、子彈犯行至可認定，其所辯槍枝、子彈係他人在伊
      不知情狀況下栽贓云云自無可採。
（二）此外，本件復有上揭仿ＢＥＲＥＴＴＡ廠半自動手槍製造之金屬玩具手槍換裝
      土造金屬槍管改造而成之槍枝一支（含彈匣一個，槍枝管制編號000000
      0000號）及土造子彈（具直徑約九ｍｍ之金屬彈頭，共八顆其中二顆不具
      殺傷力）扣案可資佐證；並有現場照片七幀、員警製作之現場圖二紙附卷可稽
      。且系爭槍、彈經檢察官送請內政部警政署刑事警察局鑑驗結果認為：改造
      手槍壹支（槍枝管制編號0000000000號），係仿ＢＥＲＥＴＴＡ廠
      半自動手槍製造之金屬玩具手槍換裝土造金屬槍管改造而成之改造手槍，機械
      性能良好，可擊發適用子彈，認具殺傷力。另送鑑改造子彈捌顆，實均係土造
      子彈（具直徑約九ｍｍ之金屬彈頭），採樣顆試射結果：貳顆，可擊發，認
      具殺傷力；壹顆，無法擊發，認不具殺傷力。再經原審將其餘未經試射之子彈
      ，再送內政部警政署刑事警察局鑑驗，經實際試射結果：肆顆，可擊發，認具
      殺傷力；壹顆，無法擊發，認不具殺傷力。此分別有該局九十年五月二十一日
      刑鑑字第六七九二三號鑑驗通知書及九十一年六月六日刑鑑字第○九一○一三
      一一五四○函在卷可稽（見九十一年度偵字第一一三八七號偵查卷宗第四五頁
      及原審訴字卷第二宗第八十七頁）。
（三）又被告於警訊固以口卡指認方式稱本案槍枝、子彈為乙○○（身分證號碼Ｚ0
      00000000號）所有云云，經本審函查結果乙○○已經臺灣臺中地方法
      院通緝，行不明（詳本審卷第七十七頁臺中市警察局函），惟被告於本審稱
      本案槍枝、子彈「疑似」係乙○○所有，因伊於遭查獲前某日與乙○○講話時
      ，看到乙○○身上帶有一只紙板袋子，此袋子與查獲日裝有本案槍枝、子彈之
      袋子並不相同，伊原不知袋內係槍枝、子彈，伊及他人均未曾見乙○○將槍枝
      、子彈放入其家中云云（詳本審卷第三十三頁起），惟被告生活周遭環境持有
      紙袋而可為被告看見者比比皆是，被告既僅曾見乙○○持有一紙袋，不知袋內
      為何物，該袋子又與本案裝有槍枝、子彈之袋子不同，又豈能據此即推測稱嗣
      後其住所遭查獲之槍枝、子彈為乙○○栽贓，所述荒謬，顯係胡謅矇混之詞，
      毫無可信之處，而證人即與被告同時為警查獲之吳漢清於警局中稱該改造手槍
      及子彈八發被告告訴伊係綽號「小紀」之男子放的（同前偵卷第十五頁）；核
      亦屬傳聞證據，況吳漢清於偵訊又改稱系爭槍彈係被告甲○○所有（參見九十
      年度偵字第一一三八七號偵查卷宗第五四頁），說詞前後歧異，本院認吳漢清
    前後說詞均不足作為認定事實之依據，又另證人鄧錫璜於原審證稱某日伊有看
      到「乙○○」拿紙袋放在桌上，被告有叫他拿回去等語（原審第一八五二卷第
      二宗第十二頁）；然顯亦無法僅以乙○○曾拿一紙袋即認定槍枝、子彈為乙○
      ○所有，既無任何積極確切事證，為免他人無端蒙冤，本院不認為扣案槍枝、
      子彈與乙○○有關，惟仍可由前揭被告偵訊供述認定本案槍枝、子彈確係不詳
      姓名之人寄放，而由被告寄藏之。
（四）至被告雖於原審另又辯稱伊於九十年五月十六日之警訊筆錄雖有供稱系爭槍彈
      係「乙○○」拿來供伊抵押抵償十萬元之欠款等語，惟該警訊筆錄係以先製作
      筆錄再錄音之方式製作而成，應不可採云云，然如前述，本件事證已明，且該
      次警訊筆錄本院並未採為認定事實之基礎，無礙於被告犯行之認定（最高法院
      八十八年度台上字第三七六二號判決及臺灣高等法院九十年度法律座談會第三
      十三則提案參照），附此敘明。
    從而本案事證已臻明確，被告事後翻異前詞，改稱伊不知袋內是槍、彈云云、無
    非事後迴避之詞，不足採信，其犯行至堪認定，應依法論科。
二、被告未經許可，寄藏可發射子彈具有殺傷力之改造槍枝及具有殺傷力之土造子彈
    ，核犯槍砲彈藥刀械管制條例第十一條第四項之未經許可，寄藏可發射子彈具有
    殺傷力之槍枝罪及同條例第十二條第四項之未經許可，寄藏子彈罪。又寄藏行為
    本質上包括持有行為，其以寄藏之意思而持有前述改造槍枝及子彈，其持有槍枝
    及子彈之行為，為寄藏之當然結果，均不另論罪（最高法院七十四年度台上字第
    三四○○號判例意旨參照）。另被告以一寄藏行為同時觸犯未經許可，寄藏可發
    射子彈具有殺傷力之槍枝罪及未經許可寄藏子彈罪，為想像競合犯，應從一重之
    未經許可，寄藏可發射子彈具有殺傷力之槍枝罪處斷。再原審審理時，被告之選
    任辯護人雖另辯稱被告已供稱系爭槍彈係乙○○所有，其行為應有槍砲彈藥刀械
    管制條例第十八條減免其刑之適用云云，惟按同條例第四項規定必須於偵查或審
    判中自白，並供述全部槍械、彈藥之來源及去向，因而查獲或因而防止重大危害
    治安事件之發生者，始能減免其刑，被告所述槍枝、子彈係乙○○所有云云屬矇
    混之詞，本院不予採信，已如前述，自無據此寬減之理，又被告前曾於七十八年
    間因違反懲治盜匪條例案件，經法院判處有期徒刑十年確定，經送監執行於八十
    三年二月七日假釋出監，後於八十八年十二月八日假釋期滿未經撤銷假釋視為執
    行完畢，此有臺灣臺中地方法院檢察署刑案資料查註紀錄表及臺灣高等法院被告
    全國前案紀錄表各一份在卷足憑，其於五年以內再犯本件有期徒刑以上之罪，為
    累犯，應依刑法第四十七條之規定，加重其刑。原審以被告犯罪事證明確，予以
    論罪科刑，固非無見，惟查本案並無任何確切事證證明扣案槍枝、子彈係乙○○
    寄放，原審認定槍枝、子彈係乙○○交予被告暫代保管一節尚有未洽，被告上訴
    意旨稱伊不知其住所內有槍枝、子彈云云雖無可採，但原審判決既有如上瑕疵，
    即屬無可維持，應由本院予以撤銷改判，審酌被告素行不佳，明知寄藏槍枝及子
    彈係違法行為，竟仍代他人寄藏具有殺傷力之槍枝及子彈，嚴重影響社會治安狀
    況及人民生活安寧，惟念其受託寄藏持有該槍枝、改造子彈期間，尚未在外持用
    之，並參酌其犯罪後之態度等情狀，量處如主文第二項所示之刑示懲，並就罰金
    部分諭知易服勞役之折算標準，又扣案之具有殺傷力之仿ＢＥＲＥＴＴＡ廠半自
    動手槍製造之金屬玩具手槍換裝土造金屬槍管改造而成之改造槍枝一支（含彈匣
    一個，槍枝管制編號0000000000號），係屬違禁物，應依刑法第三十
    八條第一項第一款之規定宣告沒收。另扣案之原具殺傷力之土造子彈六顆（具直
    徑約九ｍｍ之金屬彈頭，本係八顆，經鑑驗後認其中六顆具有殺傷力，其中二顆
    不具殺傷力），業經鑑驗機關試射而僅剩餘彈殼，已失其子彈之結構及性能，不
    具殺傷力，堪認已非屬違禁物；及另扣案之原不具殺傷力之土造子彈二顆（具直
    徑約九ｍｍ之金屬彈頭），亦經鑑驗機關試射而僅剩餘彈殼，非屬違禁物，均毋
    庸為沒收之諭知，另又敘明槍砲彈藥刀械管制條例第十九條之有關保安處分強制
    工作之規定，業經總統於九十年十一月十四日公布修正廢止，同年月十六日生效
    ，依刑法第二條第二項保安處分適用裁判時法律之規定，自無需再對被告甲○○
    為保安處分之宣告。
三、被告經合法傳喚，無正當理由不到庭，爰不待其陳述逕行判決。
據上論結，應依刑事訴訟法第三百七十一條、第三百六十九條第一項前段、第三百六
十四條、第二百九十九條第一項前段，槍砲彈藥刀械管制條例第十一條第四項、第十
二條第四項，刑法第十一條前段、第五十五條、第四十七條、第四十二條第二項、第
三十八條第一項第一款，罰金罰鍰提高標準條例第二條，現行法規所定貨幣單位折算
新臺幣條例第二條，判決如主文。
本案經檢察官陳銘章到庭執行職務。
中      華      民      國      九十二     年    十二     月     十     日
                                臺灣高等法院臺中分院刑事第五庭
                                      審判長法  官  袁  從  楨
                                            法  官  胡  森  田
                                            法  官  姚  勳  昌
右正本證明與原本無異。
如不服本判決應於收受送達後十日內向本院提出上訴書狀，其未敘述上訴之理由者並
得於提起上訴後十日內向本院補提理由書（均須按他造當事人之人數附繕本）。
                                            書記官  洪  麗  華
中      華      民      國      九十二     年    十二     月    十二    日
附錄論罪科刑法條：
槍砲彈藥刀械管制條例第十一條第四項：
未經許可，持有、寄藏或意圖販賣而陳列第一項所列槍砲者，處一年以上七年以下有
期徒刑，併科新臺幣七百萬元以下罰金。
槍砲彈藥刀械管制條例第十二條第四項：
未經許可，持有、寄藏或意圖販賣而陳列子彈者，處五年以下有期徒刑，
併科新台幣三百萬元以下罰金。
                                                                    Ｒ


司法院資訊處製作；財團法人民間司法改革基金會備份。
